【裁判字號】    99,竹小,14
【裁判日期】    990122
【裁判案由】    損害賠償
【裁判全文】
臺灣新竹地方法院民事小額判決          99年度竹小字第14號
原      告  乙○○
被      告  甲○○
上列當事人間損害賠償事件，本院於民國99年1月11日言詞辯論
終結，判決如下：
    主      文
被告應給付原告新臺幣參萬壹仟捌佰柒拾捌元，及自民國九十八
年十二月二十四日起至清償日止，按年息百分之五計算之利息。
原告其餘之訴駁回。
訴訟費用新臺幣壹仟元，由被告負擔六分之五，餘由原告負擔。
本判決第一項得假執行。
    事實及理由
壹、程序事項
    按訴狀送達後，原告不得將原訴變更或追加他訴。但擴張或
    減縮應受判決事項之聲明者，不在此限，民事訴訟法第255
    條第1項第3款定有明文。查原告起訴時原請求被告應給付新
    臺幣（下同）40,878元及自民國98年12月8日起至清償日止
    ，按年息百分之5計算之利息，嗣於99年1月11日言詞辯論期
    日中，捨棄車禍鑑定費用3,000元部分，利息並改自起訴狀
    繕本送達被告之日起至清償日止，按年息百分之5計算，核
    係屬減縮應受判決事項之聲明，與上開規定相符，自應准許
    ，合先敘明。
貳、實體事項
一、原告主張：被告於98年8月9日6時10分許無照駕駛車牌號碼
    7723-HK號自用小客車沿新竹市○○路由南往北方向行駛外
    側車道，途經新竹市○○路與長安街交接無號誌路口突然左
    迴轉，原告當時駕駛所有之車牌號碼V7-008號營業小客車（
    下稱系爭車輛）同向行駛於內側車道，被告竟未讓內側車道
    之直行車先行，致在後駕駛系爭車輛之原告措手不及而與被
    告所駕駛之上開車輛發生撞擊，造成系爭車輛受損，經原告
    送修支出修理費用21,388元，且據維修公司估計尚須支出修
    理費用8,990元，又原告係以開計程車為業，因系爭車輛送
    修致原告98年8月21日至98年8月29日期間無法營業而受有營
    業損失，每日營收約1,500元，併請求被告賠償原告之營業
    損失7,500元，為此依侵權行為之法律關係提起本件訴訟等
    語。並聲明：被告應給付原告37,878元及自起訴狀送達之日
    起至清償日止，按年息百分之5計算之利息。
二、被告則以：伊係於前開時間、地點駕車沿新竹市○○路由南
    往北行駛於「內側車道」欲迴轉至南下車道，且伊已迴轉完
    成並過中心線，詎原告駕駛系爭車輛以超過40公里之時速欲
    於內側車道左側超車，當時伊因發覺系爭車輛完全無煞車朝
    伊車疾駛，為免反應失誤遂早已煞車，幾近靜止狀態，惟仍
    遭系爭車輛之右前側撞擊，造成伊車之輪胎歪斜，且傳動軸
    、板金件、大樑、避震器等均嚴重損壞；而系爭車輛因碰撞
    彈開，導致車頭方向改變。又前開肇事地點無迴轉號誌，亦
    無禁止迴轉號誌，即表示此路口迴轉駕駛人應當小心，另行
    駛於內側車道之車輛不應於左側超車、前車迴轉時，後車本
    應注意減速，顯見原告亦與有過失，雖系爭車輛因系爭事故
    送修支出22,388元，惟伊車亦受損而支出修理費用53,600元
    ，故應由兩造自行負擔各自維修支出。另因肇事當日天候不
    佳且下雨，故兩造係於現場之警車上製作筆錄，伊曾告知警
    方伊不識字之事，惟警方對於肇事情形未為任何口頭訊問即
    要求伊在尚未填寫內容之空白筆錄上簽名，致使後續之鑑定
    與評判皆以原告之認知及角度來判斷等語，資為抗辯。為此
    聲明：駁回原告之訴。
三、本院之判斷：
（一）原告主張被告於前揭時間、地點，駕照註銷期間駕車自外
      側車道迴轉時，因未讓內側車道之直行車先行，致在後駕
      駛系爭車輛之原告措手不及而與被告所駕駛之車輛發生撞
      擊，致系爭車輛受損等情，業據其提出與所述相符之新竹
      市○○○道路交通事故當事人登記聯單、新竹市北區調解
      委員會調解筆錄、臺灣省竹苗區車輛行車事故鑑定委員會
      函及其所附之鑑定意見書、鑑定費用收據、桃苗汽車股份
      有限公司統一發票、桃苗汽車服務明細表、桃苗汽車股份
      有限公司估價單及車損照片等件（以上均影本）為證，並
      經本院依職權向新竹市警察局交通隊第一分隊調取本件事
      故資料核閱無訛，應堪信為真實。
（二）被告對於原告所主張系爭車輛修理費用之金額未予爭執，
      惟辯稱係原告以超過40公里之時速駕駛系爭車輛在畫有雙
      黃線之路段逆向超車，致碰撞被告所駕駛之車輛，且現場
      無煞車痕云云，然參以原告所提出之臺灣省竹苗區車輛行
      車事故鑑定委員會98年11月2日竹苗鑑980559字第0985303
      084號函所附鑑定意見書判斷：「甲○○無照駕駛自小客
      車，行經無號誌路口，自外側車道迴轉未讓內側車道之直
      行車先行，為肇事原因；乙○○駕駛營小客車（即系爭車
      輛），措手不及，無肇事因素」等語，且被告所簽署之新
      竹市警察局A3類道路交通事故談話紀錄表亦記載：「我（
      即被告）由北大路外側車道行駛由南往北方向，對方營小
      客車跟我同行方向行駛，於上述時、地，我欲迴轉行駛與
      內側營小客發生碰撞」等語，被告復對於系爭談話紀錄表
      上之簽名為其所親自簽名一事自認在卷，是被告確實於上
      開路段之外側車道迴轉始與原告駕駛之系爭車輛發生碰撞
      無誤，尚難僅憑被告所提之手繪事故地點示意圖、現場照
      片等文件遽認原告有何逆向自被告左側超車等與有過失之
      情事。原告就其主張之事實已為相當之證明，依舉證責任
      分配之原則，自應由主張有利於己事實之被告就其主張之
      事實負舉證責任，惟被告並未提出其他證據以實其說，即
      難僅據其空言所述，採為對其有利之認定。另被告抗辯其
      不識字，且系爭談話紀錄表係警方在未經任何口頭訊問之
      情況下，要求其在尚未填寫內容之空白筆錄上簽名云云，
      惟查，被告於98年8月9日簽署系爭談話紀錄表時係年逾71
      歲之成年男子，應有相當閱歷，被告於簽署系爭談話紀錄
      表時，對於內容當有一定程度之知悉及明瞭方會簽署，被
      告自不得於簽署系爭談話紀錄表後，再以其不識字等因素
      而否認系爭談話紀錄表內容之真實性，是被告上開所辯均
      難採信。
（三）按汽車駕駛人，駕駛執照吊銷、註銷仍駕駛小型車或機器
      腳踏車，處6,000元以上12,000元以下罰鍰，並當場禁止
      其駕駛；變換車道時，應讓直行車先行，並注意安全距離
      ；汽車迴車前，應暫停並顯示左轉燈光或手勢，看清無來
      往車輛，並注意行人通過，始得迴轉，道路交通管理處罰
      條例第21條第1項第4款及道路交通安全規則第98條第1項
      第6款、第106條第5款分別定有明文。本件被告於駕照註
      銷期間，依前揭規定，不得駕駛車輛上路，惟仍執意駕車
      上路，已有違規在先；且本件事故發生時，系爭路口為無
      號誌路口且路面溼潤，有卷附之新竹市○○○道路交通事
      故調查卷宗及現況照片等件在卷可稽，被告於行經無號誌
      路口欲自外側車道迴轉時，未讓內側車道之直行車先行，
      即貿然迴轉，致在後方行駛之原告措手不及與被告所駕駛
      之車輛發生撞擊，則被告顯有過失自明。又被告之過失與
      系爭車輛所受損害，復有相當因果關係，則原告主張被告
      就本件事故應負侵權行為損害賠償責任，即屬可採。
（四）再按因故意或過失不法侵害他人之權利者，負損害賠償責
      任；汽車、機車或其他非依軌道行駛之動力車輛，在使用
      中加損害於他人者，駕駛人應賠償因此所生之損害；不法
      毀損他人之物者，被害人得請求賠償其物因毀損所減少之
      價值，民法第184條第1項前段、第191條之2、第196條分
      別定有明文。查原告主張系爭車輛因系爭事故而受損，計
      已支出修理費用21,388元（含引擎蓋、保險桿、葉子板、
      大燈部分），且尚須支付修理費用8,990元（水箱、冷凝
      器部分），業經原告提出桃苗汽車股份有限公司統一發票
      、桃苗汽車服務明細表、桃苗汽車股份有限公司估價單等
      文件影本為證，且為被告所未爭執，應認為回復原告所受
      損害所必要，被告自應全數賠償。至原告主張其因本件事
      故將系爭車輛送修，自98年8月21日至98年8月29日期間無
      法營業而受有損害，而其每日營收約1,500元，請求被告
      賠償5日營業損失7,500元部分，固據原告提出桃苗汽車股
      份有限公司統一發票、桃苗汽車服務明細表等件影本為證
      ，惟前開服務明細表所載維修日期僅98年8月21日一天，
      雖前開統一發票之開立日期為98年8月29日，然僅能證明
      原告係於98年8月29日付款將系爭車輛領回，而無法證明
      系爭車輛之維修期間為98年8月21日至98年8月29日，被告
      復未爭執原告主張之每日營業損失金額，是本院認系爭車
      輛之維修期間僅98年8月21日一天，原告因該日無法營業
      而受有1,500元之營業損失。從而，原告得請求被告賠償
      之金額應為31,878元（計算式：21388＋8990＋1500＝
      31878)。
（五）綜上所述，原告依侵權行為法律關係請求被告賠償31,878
      元，為有理由，應予准許，逾此部分之請求，即屬無據，
      應予駁回。
四、假執行之宣告：
    本件係適用小額訴訟事件而為被告部分敗訴之判決，該部分
    爰依職權宣告假執行，並於判決時確定訴訟費用之金額。
五、據上論結，原告之訴為一部有理由、一部無理由，依民事訴
    訟法第79條、第436條之20、第436條之19，判決如主文。
中    華    民    國    99    年    1     月    22    日
                  新竹簡易庭    法  官  梁智賢
以上正本係照原本作成。
如對本判決上訴，非以其違背法令為理由不得為之，且須於判決
送達後20日內以上訴狀記載上訴理由向本院提出上訴狀。
中    華    民    國    99    年    1     月    22    日
                                書記官  黃詩傑

司法院資訊處製作；財團法人民間司法改革基金會備份。
